【裁判字號】    95,重訴,61
【裁判日期】    950714
【裁判案由】    商業會計法等
【裁判全文】
臺灣臺北地方法院宣示判決筆錄         95年度重訴字第61號
公  訴  人  臺灣臺北地方法院檢察署檢察官
被      告  甲○○
上列被告因違反商業會計法等案件，經檢察官提起公訴（九十四
年度偵字第二四○八四號），於中華民國九十五年七月十四日下
午四時整，在本院第十五法庭宣示判決，出席職員如下：
          法  官  林庚棟
          書記官  殷玉芬
法官起立朗讀判決主文、犯罪事實要旨、處罰條文，及告以上訴
限制、期間並提出上訴狀之法院，且諭知記載其內容：
一、主  文：
    甲○○公司負責人，公司應收之股款，股東並未實際繳納，
    而以申請文件表明收足，處有期徒刑參月，如易科罰金，以
    銀元參佰元即新臺幣玖佰元折算壹日；又連續商業負責人，
    以明知為不實之事項，而填製會計憑證，處有期徒刑肆月，
    如易科罰金，以銀元參佰元即新臺幣玖佰元折算壹日。應執
    行有期徒刑陸月，如易科罰金，以銀元參佰元即新臺幣玖佰
    元折算壹日。
二、犯罪事實要旨：
  (一)甲○○係設於臺北市大安區○○○路○段九十九號四樓千井
    營造有限公司（以下簡稱千井公司）之負責人，明知公司申
    請設立登記時，公司之股款應確實繳納，不得僅以申請文件
    表明收足，惟為使千井公司完成設立登記，竟於民國八十九
    年十一月六日向他人調借現金新臺幣（以下同）一千萬元，
    匯至甲○○於臺北銀行（現改制為臺北富邦商業銀行）長安
    東路分行所開立之帳號000000000000號千井公
    司籌備處帳戶內，再將上開帳戶存摺影本，充作股款收足證
    明，委由不知情之會計師李正藝於同年十一月七日出具千井
    公司股款業經全額繳足之公司資本查核報告書，持向臺北市
    政府建設局申辦千井公司設立登記獲准後，旋即於同年十一
    月八日將前開供千井公司驗資使用之一千萬元提領殆盡，而
    未再存回或回補款項。
  (二)甲○○自八十九年十一月十六日起登記擔任千井公司負責人
    ，為商業會計法所規定之商業負責人，明知千井公司並無實
    際銷貨之事實，惟仍基於開立不實會計憑證統一發票，以幫
    助他人逃漏稅捐之概括犯意，自九十一年九月間起至九十二
    年八月間止，在千井公司上址內，連續多次填製虛偽不實而
    屬會計憑證之千井公司統一發票二百二十七紙，總開立之銷
    售金額達二億八千九百十一萬九千一百十四元，並持以行使
    交付予七觀國際有限公司等六十一家公司作為進項憑證，並
    經其中五十一家公司持向稅捐機關申報扣抵營業稅進項稅額
    ，而以此不正當方法分別幫助七觀國際有限公司等納稅義務
    人逃漏營業稅共計一千四百四十五萬五千九百十四元。
三、處罰條文：
    九十年十一月十二日修正前公司法第九條第三項，九十五年
    五月二十四日修正前商業會計法第七十一條第一款，稅捐稽
    徵法第四十三條，刑法第十一條前段、第二條第一項前段、
    九十四年二月二日修正前刑法第五十六條、第五十五條、第
    五十一條第五款、第四十一條第一項前段，罰金罰鍰提高標
    準條例第一條前段、修正前罰金罰鍰提高標準條例第二條。
四、協商判決除有刑事訴訟法第四百五十四條之四第一項第一款
    於本訊問程序終結前，被告撤銷協商合意或檢察官撤回協商
    聲請者；第二款被告協商之意思非出於自由意志者；第四款
    被告所犯之罪非第四百五十五條之二第一項所定得以協商判
    決者；第六款被告有其他較重之裁判上一罪之犯罪事實者；
    第七款法院認應諭知免刑或免訴、不受理者情形之一，及違
    反同條第二項「法院應於協商合意範圍內為判決；法院為協
    商判決所科之刑，以宣告緩刑或二年以下有期徒刑、拘役或
    罰金」之規定者外，不得上訴。
五、如有前項所規定得提起上訴之例外情形，而不服本件判決，
    得自收受判決送達之日起十日內，向本院提出上訴書狀，上
    訴於第二審法院。
中    華    民    國    95    年    7     月    14    日
                  刑事第十一庭  法  官  林庚棟
以上筆錄正本係照原本作成。
                                書記官  殷玉芬
中    華    民    國    95    年    7     月    17    日
附錄本案論罪科刑法條全文
九十年十一月十二日修正前公司法第九條：
公司設立登記後，如發現其設立登記或其他登記事項，有違法情
事時，公司負責人各處一年以下有期徒刑、拘役或科或併科新臺
幣六萬元以下罰金。
公司負責人對於前項登記事項，為虛偽之記載者，依刑法或特別
刑法有關規定處罰。
公司應收之股款，股東並未實際繳納，而以申請文件表明收足，
或股東雖已繳納而於登記後將股款發還股東，或任由股東收回者
，公司負責人各處五年以下有期徒刑、拘役或科或併科新臺幣六
萬元以下罰金。
前三項裁判確定後，由法院檢察處通知中央主管機關撤銷其登記。
九十五年五月二十四日修正前商業會計法第七十一條：
商業負責人、主辦及經辦會計人員或依法受託代他人處理會計事
務之人員有左列情事之一者，處五年以下有期徒刑、拘役或科或
併科新台幣十五萬元以下罰金：
一、以明知為不實之事項，而填製會計憑證或記入帳冊者。
二、故意使應保存之會計憑證、帳簿報表滅失毀損者。
三、意圖不法之利益而偽造、變造會計憑證、帳簿報表內容或撕
    毀其頁數者。
四、故意遺漏會計事項不為記錄，致使財務報表發生不實之結果
    者。
五、其他利用不正當方法，致使會計事項或財務報表發生不實之
    結果者。
稅捐稽徵法第四十一條：
納稅義務人以詐術或其他不正當方法逃漏稅捐者，處五年以下有
期徒刑、拘役或科或併科新台幣六萬元以下罰金。
稅捐稽徵法第四十三條：
教唆或幫助犯第四十一條或第四十二條之罪者，處三年以下有期
徒刑、拘役或科新台幣六萬元以下罰金。
稅務人員、執行業務之律師、會計師或其他合法代理人犯前項之
罪者，加重其刑至二分之一。
稅務稽徵人員違反第三十三條規定者，除觸犯刑法者移送法辦外
，處一萬元以上五萬元以下罰鍰。


司法院資訊處製作；財團法人民間司法改革基金會備份。
